臺灣宜蘭地方法院刑事判決　　　　　　　　　　　　　九十一年度易字第一六六號
　　公　訴　人　臺灣宜蘭地方法院檢察署檢察官
　　被　　　告　丁○○
右列被告因贓物案件，經檢察官提起公訴（九十年度偵字第八一一號），本院判決如
左：
    主  文
丁○○無罪。
    理  由
一、公訴意略以：被告丁○○係宜蘭縣宜蘭市○○路五十九之二十二號「添進舊貨商
    行」之負責人，明知於九十年二月二十六日上午八時四十分許，由一名不詳姓名
    之成年男子以機車加掛板車載運至「添進舊貨商行」出售之其上漆有「有成」等
    字、總重量為一百一十公斤之鋁板一批，係屬贓物（經查該鋁板為乙○○所有原
    為置於宜蘭市○○○路九十號「丙○○○○」之貨櫃屋屋頂，並於同日上午九時
    五分許，為該鋼鐵廠之前任管理員甲○○發現失竊），竟仍以每公斤新台幣（下
    同）二十元之價格予以故買；嗣於同日上午九時三十分許，為甲○○在「添進舊
    貨商行」發現上開鋁板後報警處理，始為警查獲上情。因認被告丁○○涉有刑法
    第三百四十九條第二項之故買贓物罪嫌等語。
二、按犯罪事實應依證據認定之，無證據不得推定其犯罪事實。又不能證明被告犯罪
    ，應諭知無罪判決。刑事訴訟法第一百五十四條、第三百零一條第一項定有明文
    。
三、公訴人認被告涉有前述犯嫌，係以：（一）本件鋁板一批係乙○○所有原為宜蘭
    市○○○路九十號「丙○○○○」之貨櫃屋屋頂，並於同日之上午九時五分許，
    為該鋼鐵廠之前任管理員甲○○發現失竊一節，業據證人到甲○○、戊○○二人
    供述明確，並有照片六張與贓物認領保管單一紙。（二）上開鋁板漆有「有成」
    等字一節，業據被告丁○○供述屬實，核與證人甲○○以及證人即負責看管「丙○○○○」之戊○○指述綦詳，並有照片一紙在卷可稽，再者被告丁○○復稱：
    伊並未登記出賣鋁板之人的姓名年籍，但伊知道凡是前來販售物品者，皆需要詳
    載登記，本件販售鋁板之人並非同業拾舊貨販售之人，身分不相當等語，則被告
    身為舊貨商行之負責人，對該漆有「有成」字樣之鋁板一批，本於收購時，應有
    注意其來源之警覺，而被告既已發現該鋁板漆有「有成」等字，對出賣者竟完全
    未加詢問鋁板來源，又未登記出賣之人之姓名年籍，更無要求對方簽立切結書，
    以保證鋁板之來源合法，此外，被告復注意到該出賣鋁板之人與一般賣舊貨者之
    身分並不相同，則被告對該批鋁板應有贓物之認識，故被告所辯，應屬卸責之詞
    ，不足採信等為主要論據。
四、訊據被告固坦承有於上述時地，向不詳姓名之人收購前述鋁板一批，惟堅詞否認
    有何贓物犯行，辯稱：伊經營收購就貨多年，平日均極小心避免買到贓物，故一
    些可用之腳踏車、摩托車或電纜線伊均不收，所以只收廢棄物如報紙、寶特瓶等
    不能用的東西。而若所收的物品較舊或已損壞，並不會特別詢問物品來源，所以
    伊看該鋁板舊舊的，就沒有問該人鋁板之來源，因為鋁板已經被拆成一片一片，
    伊以為是壞掉的東西才收購，而沒有對來源起疑，伊實不知所收購之鋁板是贓物
    等語。經查：
   （一）證人即上述鋁板之失主甲○○於本院審理時證稱：「‧‧‧照片上之鋁板
         是小偷摺疊的，那些鋁板被拆掉後就沒有價值了」等語、「（鋁板如何偷
         ？）用鑿子、鐵鎚把螺絲釘拔起來，再用鋸子切割，再把它摺疊起來運走
         ，查獲這些贓物都已經切割過了。一般人都應該知道這些是貨櫃的。被查
         獲的這批鋁板是用人工拆卸切割的」等語（見本院九十一年五月一日審理
         筆錄），足見上揭鋁板，業經他人自貨櫃拆卸取下，已並非價格甚高之物
         ，且除回收利用外，也別無可用之途，顯不得與他人持整個可用之貨櫃前
         來兜售之情相比。且由證人甲○○前揭證言亦可知，上述鋁板，本固定於
         貨櫃，拆卸已屬不易，且體積龐大運送不便，價值不高，應非竊賊喜竊之
         物。而前開鋁板既經拆卸、切割並折疊，亦有照片存卷可參，依一般社會
         通念，一般人較不易聯想到該鋁板是他人失竊之物，是被告辯稱依係將上
         揭鋁板認係他人廢棄之物而予以收購等語，並不違反常理，應可採信。
   （二）再者，雖前述鋁板上印有「有成」字樣，然衡情一般人對於即將丟棄之物
         ，應不致刻意將商標、符號、圖樣、標誌或是相關印刷文字去除才丟棄，
         是當不得以被告對於他人持印有「有成」字樣之鋁板前來兜售而予收購等
         情，即遽認被告有贓物之認識。復且前述鋁板，並非如時下之汽車、機車
         等物，於買賣、移轉時需具備相關監理單位所發之文件，以為來源之證明
         。又目前法令亦未課予舊貨商業者，對於收購他人出售之舊（包括廢棄）
         物品，需為詳細登記或需要求出賣人出具切結書之義務等情，是公訴人以
         被告未登記出賣之人之姓名年籍，未要求對方簽立切結書，以保證鋁板之
         來源合法云云，而認被告有故買贓物之故意，亦稍嫌速斷。
五、綜上，被告於前述時地，收購該批鋁板時，並無證據足證被告主觀上已明知該批
    鋁板係屬他人失竊之物或有懷疑可能係贓物而仍予收購之情，是被告前揭所辯，
    尚屬可採。此外復查無其他積極證據，足認被告有何公訴人所指訴之犯行，是被
    告丁○○罪嫌尚有未足，依前述說明，自應為無罪之諭知。
據上論斷，應依刑事訴訟法第三百零一條第一項，判決如主文。
本件經檢察官郝中興到庭執行職務
中      華      民      國      九十一    年    五    月      十五      日
                                      臺灣宜蘭地方法院刑事第二庭
                                          法  官  蔡  仁  昭
右正本證明與原本無異。
如不服本判決，應於判決送達後十日內，向本院提出上訴狀。（應附繕本）
                                          書記官  吳  慧  芳
中      華      民      國      九十一    年    五    月      十七      日
